【裁判字號】    99,竹小,50
【裁判日期】    990308
【裁判案由】    損害賠償
【裁判全文】
臺灣新竹地方法院民事小額判決          99年度竹小字第50號
    原      告  丙○○
    被      告  甲○○
    訴訟代理人  乙○○
上列當事人間損害賠償事件，本院於民國99年2 月22日辯論終結
，判決如下﹕
    主    文
被告應給付原告新臺幣萬柒仟伍佰拾元，及自民國九十八年
十二月二十一日起至清償日止，按年息百分之五計算之利息。
原告其餘之訴駁回。
訴訟費用由被告負擔新臺幣肆佰元，由原告負擔新臺幣陸佰元。
本判決第一項得假執行。
    事實及理由
一、原告起訴主張：
    （一）原告於民國（下同）98年9 月3 日上午9 時40分駕駛
          R3-4467 號自小客車（下稱系爭車輛），搭載證人林
          淑惠行經新竹市○○路○ 段253 號前，因遇紅燈而停
          等，詎被告駕駛9669-JU 號自小客車竟自後追撞系爭
          車輛右後側而致變形受損嚴重。經送修勘估修理費為
          新臺幣（下同）85,731元。另因車輛受損無車使用致
          工作不方便，且無法載送父親就醫，請求營業損害每
          日100 元，85日共8,500 元，爰起訴請求被告給付94
          ,231元及自起訴狀繕本送達之翌日起至清償日止，按
          年息百分之5 計算之利息。
    （二）對被告抗辯之陳述﹕事發時被告下車以相機拍照，並
          表示修理多少錢即賠償多少錢，會負責，且給伊一張
          字條說可至被告家中向其要求。系爭車輛送至修車廠
          ，有請被告有空時來看車，被告亦無意見，有來看，
          亦有請被告之保險人員來看車。因被告拒絕處理，系
          爭車輛至今仍在修車廠。被告說保險公司會處理，但
          保險公司沒辦法全權負責。因被告初始態度不錯，所
          以同意被告只要付55,000元，伊自行吸收30,000元，
          但修車費確為8 萬餘元。
二、被告經合法通知，無正當理由未於言辯論期日到場，惟於調
    解程序到場陳稱﹕對追撞系爭車輛並無意見，惟系爭車輛老
    舊，沒有殘值，只能賠償30,000元，並未同意全額賠償，且
    有關修車費原告只支付55,000元，不可能賠償修車費8 萬餘
    元等語。
三、本院之判斷﹕
    （一）本件被告經合法通知，未於言詞辯論期日到場，核無
          民事訴訟法第386 條所列各款情形，爰依原告之聲請
          ，准由其一造辯論而為判決。
    （二）原告主張被告自後追撞系爭車輛致生本件車禍乙節，
          為被告自承在卷（見本院98年12月30日調解程序筆錄
          ），是被告就本件車禍之發生自應負過失之責。
    （三）按汽車、機車或其他非依軌道行駛之動力車輛，在使
          用中加損害於他人者，駕駛人應賠償因此所生之損害
          ；不法毀損他人之物者，被害人得請求賠償其物因毀
          損所減少之價值；又受僱人因執行職務，不法侵害他
          人之權利者，由僱用人與行為人連帶負損害賠償責任
          ，民法第191 條之2 前段、第196 條、第188 條第1
          項分別定有明文。又物被毀損時，被害人除得依據民
          法第196 條請求賠償外，並不排除民法第213 條至第
          215 條之適用，依民法第196 條請求賠償物被毀損所
          減少之價額，得以修復費用為估定之標準，但以必要
          者為限（例如：修理材料以新品換舊品，應予折舊）
          ，亦有最高法院77年度第9 次民事庭會議決議、同院
          60年度臺上字第1505號判決及73年度臺上字第1574號
          等判決可資參照。準此，原告依據侵權行為之法律關
          係，請求被告賠償系爭車輛所受之損害，自屬有據。
    （四）次按當事人主張有利於己之事實者，就其事實有舉證
          之責任，民事訴訟法第277 條前段定有明文。經查請
          求系爭車輛所減少之價額，應以必要者限。本件原告
          主張被告表示願全額賠償修復費用，惟為被告所否認
          ，而依原告所提被告於事發現場交付之字條，其上僅
          記載被告之姓名、連絡之電話及地址，並無被告願全
          額賠償系爭車輛修復費用之相關文字，有該字條一紙
          附卷可憑。另證人即事發時在系爭車輛內之原告配偶
          林淑惠證稱﹕「．．．被告就從後面撞上來，撞擊之
          後，被告下車說因為太陽很大刺眼，不小心撞到，且
          說撞到的部分他願意負責，私下解決不要報警，叫我
          們到旁邊去。．．．」（見本院99年1月25日調解程
          序筆錄），是被告所述「撞到部分願意負責」乃係就
          本件車禍之發生承認其有疏失之意，尚難解釋為被告
          就系爭車輛之修復費用願全額負擔，是原告所述被告
          已同意系爭車輛修理多少錢即賠償多少，即不足採。
          系爭車輛因遭被告自後撞及，預估修理費為85,731元
          （工資32,172元、零件53,559元），業經原告提出鈑
          噴車作業紀錄表一紙為證，惟系爭車輛係於86年9 月
          2 日發照開始使用，有行車執照附卷可憑，算至本件
          事故發生時（即98年9 月3 日）已使用12年。又依行
          政院(79)財字第0670號、臺(45)財字第1480號令公布
          之固定資產耐用年數表及固定資產折舊率表，自小客
          車耐用年數為5 年，系爭車輛使用已逾5 年，故其折
          舊年數以5 年計，採定率遞減法計算其折舊，每年折
          舊率千分之369 ，是依前揭說明，以新品取代舊品間
          之差價應予折舊扣除。是故關於系爭車輛因毀損所減
          少之價額，其更新零件折舊後之金額為如附表示計算
          之金額而為5,358 元。是系爭車輛受損之金額為37,5
          30元（計算式為﹕工資32,172元+ 零件5,358 元，合
          計37,620元）。
    （五）原告另請求被告給付營業損失8,500 元乙節，查，無
          車可用致原告工作不便，及須載送原告之父就醫，與
          營業並無關聯。而原告並未提出其從事何業及有何營
          業損失之相關資料以供本院審酌，是此部分請求，並
          無理由。
    （六）從而，原告請求被告賠償之金額在37,530元範圍內及
          自起訴狀繕本送達翌日即98年12月21日（起訴狀繕本
          於98年12月20日送達，有送達證書可稽）起至清償日
          止，按年息百分之5 計算之利息，為有理由，應予准
          許，逾此部分之請求，即屬無據，應予駁回。
四、本件為小額訴訟事件，就原告勝訴部分應依職權宣告假執行
    ，並於裁判時確定本件應負擔之訴訟費用金額如主文第三項
    所示。
五、據上論結，原告之訴為一部有理由、一部無理由，依民事訴
    訟法第436 之23、第436 條第2 項、第385 條第1 項前段、
    第79條、第436 條之20、第436 條之19，判決如主文。
中    華    民    國    99    年    3     月    8     日
                  新竹簡易庭    法  官  盧玉潤
以上正本係照原本作成。
如對本判決上訴，須於判決送達後20日內向本院提出上訴狀。
                                書記官  謝國聖
中    華    民    國    99    年    3     月    8     日
附表
┌───────────────────────────────────┐
│車牌號碼R3-4467號自用小客車更新零件費用折舊之計算                     │
├──────┬────────────────────────────┤
│第一年折舊  │53,559×0.369＝19,763                                   │
├──────┼────────────────────────────┤
│第二年折舊  │(53,559-19,763)×0.369＝12,471                          │
├──────┼────────────────────────────┤
│第三年折舊  │(53,559-19,763-12,471)×0.369＝7,869                    │
├──────┼────────────────────────────┤
│第四年折舊  │(53,559-19,763-12,471-7,869)×0.369＝4,965              │
├──────┼────────────────────────────┤
│第五年折舊  │(53,559-19,763-12,471-7,869-4,965)×0.369＝3,133        │
├──────┴───┬────────────────────────┤
│時價即折舊後之金額  │53,559-19,673-12,471-7,869-4,965-3,133＝5,358   │
├──────────┴────────────────────────┤
│備註：上列計算小數點以下均四捨五入                                    │
└───────────────────────────────────┘

司法院資訊處製作；財團法人民間司法改革基金會備份。
